臺灣士林地方法院刑事判決　　　　　　　96年度易緝字第75號
公　訴　人　臺灣士林地方法院檢察署檢察官
被　　　告　甲○○
上列被告因詐欺案件，經檢察官提起公訴（96年度偵字第6316號）
，被告於本院準備程序中就被訴之事實為有罪之陳述，經本院合
議庭裁定改由受命法官獨任依簡式審判程序審理並判決如下：
    主  文
甲○○共同連續意圖為自己不法之所有，以詐術使人將本人之物
交付，累犯，處有期徒刑捌月，減為有期徒刑肆月，如易科罰金
以銀元參佰元即新台幣玖佰元折算壹日。
扣案之假金項鍊貳條沒收。
    事  實
一、甲○○曾於90年間，因詐欺案件，經福建金門地方法院判處
    有期徒刑4 月確定，並於91年1 月31日易科罰金執行完畢。
    仍不知悔改，與高一郎（另併由臺灣基隆地方法院審理）及
    林谷安（已另案判決）基於意圖為自己不法所有之概括犯意
    聯絡，由甲○○於不詳時、地，向高一郎取得俗稱金包銀（
    金屬外包覆三分黃金薄膜）之假金項鍊數條後，甲○○即與
    林谷安於95年2 月16日，一同前往臺北縣淡水鎮○○○路○
    段61號華信當舖，由林谷安持假金項鍊進入當舖內，佯稱欲
    典當金項鍊換現，交付該假金項鍊予華信當舖負責人乙○○
    ，乙○○不疑有他，交付新臺幣（下同）3 萬餘元予林谷安
    ；復於翌日，由林谷安持另一條假金項鍊，再度前往華信當
    舖典當，經乙○○以火燒烤測試發現為假金飾，欲拉下鐵門
    時，林谷安立即衝出當舖，並與在當舖外接應之甲○○迅速
    逃逸，因而未詐欺得逞。
二、案經臺灣士林地方法院檢察署檢察官自動檢舉簽分偵查起訴
    。
    理  由
一、上揭犯罪事實，業據被告甲○○於本院審理時坦承不諱，核
    與證人即被害人乙○○於偵查中（見95年度偵字第4937 號
    卷第40頁）所指訴之情節及共犯林谷安於本院96年度易字第
    1020號審理時所供述之情節相符，此外復有假金項鍊2 條扣
    案可稽，事證明確，被告犯行堪以認定。
二、新舊法比較：
    (1)被告行為後，刑法第2 條法律變更適用及第33條第5 款罰
      金之規定、第56條連續犯、第47條累犯、第28條共犯及第
      41 條 易科罰金之規定，已於94年1 月7 日經立法院修正
      三讀通過，總統命令公布，於95年7 月1 日施行，該第2
      條係規範行為後法律變更適用所生新舊法律比較適用之準
      據法，於新法施行後，應適用新法第2 條第1 項之規定，
      為「從舊從輕」之比較。
    (2)罰金刑部分，刑法分則編各罪所定罰金刑之貨幣單位原為
      銀元，修正前刑法第33 條 第5 款規定：「罰金：1 元（
      銀元）以上。」，而依罰金罰鍰提高標準條例規定，就72
      年6 月26日前修正之刑法部分條文罰金數額提高2 至10倍
      ，其後修正者則不提高倍數，並依現行法規所定貨幣單位
      折算新臺幣條例規定，以銀元1 元折算新臺幣3 元；修正
      後刑法第33條第5 款規定：「罰金：新臺幣1000元以上，
      以百元計算之。」，刑法第33條第5 款所定罰金貨幣單位
      經修正為新臺幣後，刑法分則各罪所定罰金刑之貨幣單位
      亦應配合修正為新臺幣，為使刑法分則編各罪所定罰金之
      最高數額與刑法修正前趨於一致，乃增訂刑法施行法第1
      條之1 ：「中華民國94年1 月7 日刑法修正施行後，刑法
      分則編所定罰金之貨幣單位為新臺幣。94年1 月7 日刑法
      修正時，刑法分則編未修正之條文定有罰金者，自94年1
      月7 日刑法修正施行後，就其所定數額提高為30倍。但72
      年6 月26日至94年1 月7日 新增或修正之條文，就其所定
      數額提高為3 倍。」；從而，刑法分則編各罪所定罰金刑
      之最高數額，於上開規定修正後並無不同，惟修正後刑法
      第33第5 款所定罰金刑最低數額，較之修正前提高，自以
      修正前刑法第33條第5 款規定，較有利於被告。
    (3)被告先後2 次詐欺取財之犯行，時間緊接，犯罪構成要件
      相同，顯係基於概括犯意而為之，惟被告行為後，刑法第
      56條連續犯之規定，業於94年1 月7 日修正公布刪除，並
      於95年7 月1 日施行，則被告之犯行，因行為後新法業已
      刪除連續犯之規定，此刪除雖非犯罪構成要件之變更，但
      顯已影響行為人刑罰之法律效果，自屬法律有變更，依新
      法第2 條第1 項規定，比較新、舊法結果，仍應適用較有
      利於被告之行為時法律即舊法論以連續犯1 罪並加重其刑
      （最高法院95年第8 次刑事庭會議決議參照）。
    (4)修正前刑法第41條第l 項前段規定: 「犯最重本刑為5 年
      以下有期徒刑以下之刑之罪，而受6 個月以下有期徒刑或
      拘役之宣告，因身體、教育、職業、家庭之關係或其他正
      當事由，執行顯有困難者，得以l 元以上3 元以下折算1
      日，易科罰金。」又被告行為時之易科罰金折算標準，修
      正前罰金罰鍰提高標準條例第2 條前段 (於95年7 月1 日
      修正刪除)規 定，就其原定數額提高為100 倍折算l 日，
      則本件被告行為時之易科罰金折算標準，最高得以銀元
      300 元折算l 日，經折算為新臺幣後，應以新臺幣900 元
      折算為l 日。惟95年7 月l 日修正公布施行之刑法第41條
      第l項 前段則規定: 「犯最重本刑為5 年以下有期徒刑以
      下之刑之罪, 而受6 個月以下有期徒刑或拘役之宣告者，
      得以新臺幣1,000 元、2,000 元或3,000 元折算1 日，易
      科罰金。」，比較修正前後之易科罰金折算標準，以95年
      7 月l 日修正公布施行前之規定較有利於被告，則應依修
      正後刑法第2 條第l 項前段，適用修正前刑法第41條第l
      項前段規定，定其折算標準。
    (5)又新舊法比較時應就罪刑有關之共犯、未遂犯、想像競合
      犯、牽連犯、連續犯、結合犯、以及累犯加重、自首減輕
      暨其他法定加減原因（如身份加減）與加減例等一切情形
      ，綜其全部罪刑之結果而為比較。（最高法院95年5 月23
      日第8 次刑法座談會參照）又比較裁判前之法律孰為有利
      於行為人時，應就罪刑有關之一切情形，比較其全部之結
      果，而為整個之適用，不能割裂而分別適用有利之條文。
      （最高法院27年上字第2615號判例參照）本件經上開綜合
      比較結果，認應全部適用舊法對被告較為有利。
    (6)修正前刑法第47條規定：「受有期徒刑之執行完畢，或受
      無期徒刑或有期徒刑一部之執行而赦免後，5 年以內再犯
      有期徒刑以上之罪者，為累犯，加重本刑至2 分之1。 」
      ，修正後該47條第1 項規定：「受徒刑之執行完畢，或一
      部之執行而赦免後，5 年以內故意再犯有期徒刑以上之罪
      者，為累犯，加重本刑至2 分之1 。」，則被告有如事實
      欄所載之犯罪科刑及執行情形，此有臺灣高等法院被告前
      案紀錄表在卷可按，其係於受有期徒刑之執行完畢後，5
      年內故意再犯本件有期徒刑以上之罪，無論依修正前後之
      新舊法，均為累犯，並無何者有利或不利之情形，自不生
      新舊法比較之問題，應依一般法律適用原則，適用裁判時
      法即修正後刑法第47條第1 項之規定，論以累犯並加重其
      刑。又修正前刑法第28條規定：「二人以上共同實施犯罪
      之行為者，皆為正犯。」，修正後刑法第28條規定：「二
      人以上共同實行犯罪之行為者，皆為正犯。」，剔除未參
      與犯罪實行行為之預備及陰謀共同正犯，然對本件被告與
      林谷安、高一郎而言，其有犯意之聯絡及行為之分擔，均
      已參與實行行為，修正前後之規定，並無何者有利或不利
      之情形，並無刑法第2 條第1 項比較適用之問題，應依一
      般法律適用原則，適用裁判時法即修正後刑法第28條之規
      定，均論以共同正犯（最高法院95年11月7 日95年第21次
      刑事庭會議參照）。
三、核被告甲○○所為係犯刑法第339 條第1 項詐欺取財罪及同
    法條第3 項、第1 項之詐欺取財未遂罪。被告甲○○與林谷
    安、高一郎間，有犯意聯絡及行為分擔，皆為共同正犯。被
    告先後2 次詐欺取財之犯行（一為既遂，一為未遂），時間
    緊接，犯罪構成要件相同，顯係基於概括犯意而為之，應依
    修正前刑法第56條規定，論以連續犯1 罪，並加重其刑。又
    被告有如事實欄所載之犯罪科刑及執行情形，此有臺灣高等
    法院被告前案紀錄表在卷可按，其係於受有期徒刑之執行完
    畢後，5 年內故意再犯本件有期徒刑以上之罪，應依修正後
    刑法第47條第1 項之規定，論以累犯，並遞加重其刑。爰審
    酌被告之品行、犯罪之動機、手段、所詐騙之金額、及於本
    院審理時坦承犯行，已具悔意等一切情狀，量處如主文所示
    之刑，又被告為本件犯罪時間係在96年4 月24日以前，所犯
    之罪，合於減刑條件，且亦無該條例第5 條不減刑之例外規
    定（被告係於減刑條例施行後之96年9 月27日始經通緝，並
    於96年10月25日經警緝獲），應依中華民國96年罪犯減刑條
    例第2 條第1 項第3 款予以減輕其宣告刑二分之一，併依上
    開減刑條例第9 條之規定，諭知易科罰金之折算標準。又共
    同正犯因相互間利用他人之行為，以遂行其犯意之實現，本
    於責任共同之原則，有關沒收部分，對於共犯間供犯罪所用
    之物，自均應為沒收之諭知（最高法院89年度臺上字第6946
    號裁判意旨參照）。查扣案之假金項鍊2 條，係供犯罪所用
    之物，且為共犯高一郎所有，業據被告甲○○於審理中供明
    在卷，爰依刑法第38條第1 項第2 款規定宣告沒收。
據上論斷，應依刑事訴訟法第273 條之1 第1 項、第299 條第1
項前段，修正後刑法第2 條第1 項前段、刑法第339 條第1 項、
第3 項、修正前刑法第56條、41條第1 項前段、修正後刑法第28
條、第47條第1 項、第38條第1 項第2 款，罰金罰鍰提高標準條
例第1 條前段、修正前罰金罰鍰提高標準條例第2 條，現行法規
所定貨幣單位折算新台幣條例第2 條，中華民國96年罪犯減刑條
例第2 條第1 項第3 款、第7 條、第9 條，判決如主文。
本案經檢察官翁偉倫到庭執行職務。
中　　華　　民　　國　　96　　年　　12　　月　　21　　日
                  刑事第一庭法  官  賴邦元
以上正本證明與原本無異。
如不服本判決，應於收受送達後10日內向本院提出上訴書狀，其
未敘述上訴之理由者並得於提起上訴後20日內向本院補提理由書
（均須按他造當事人之人數附繕本）。
                            書記官  游育慈
中　　華　　民　　國　　96　　年　　12　　月　　21　　日
附錄本案論罪科刑法條之依據：
中華民國刑法第339條
（普通詐欺罪）
意圖為自己或第三人不法之所有，以詐術使人將本人或第三人之
物交付者，處5 年以下有期徒刑、拘役或科或併科1 千元以下罰
金。
以前項方法得財產上不法之利益或使第三人得之者，亦同。
前二項之未遂犯罰之。
